【裁判字號】    92,易,20
【裁判日期】    920902
【裁判案由】    違反菸酒管理法
【裁判全文】
福建金門地方法院刑事判決                            九十二年度易字第二號
    公  訴  人  福建金門地方法院檢察署檢察官
    被      告  甲○○
    被      告  乙○○
右列被告因違反菸酒管理法案件，經檢察官聲請以簡易判決處刑（九十一年度偵字第
二八○號、九十一年度偵緝字第七號），本院認不宜以簡易判決處刑，改依通常程序
審理，並判決如左：
    主  文
甲○○共同販賣私酒，處有期徒刑陸月，併科罰金新台幣參拾萬元。有期徒刑如易科
罰金，以參佰元折算壹日。罰金如易服勞役，以新台幣玖佰元（即銀元參佰元）折算
壹日，但勞役期限不得逾六個月，罰金總額折算逾六個月之日數者，以罰金總額與六
個月之日數比例折算。扣案之仿冒壹公升罈裝特級金門高粱酒伍拾陸瓶均沒收。
乙○○共同販賣私酒，處有期徒刑肆月，如易科罰金，以參佰元折算壹日。扣案之仿
冒壹公升罈裝特級金門高粱酒伍拾陸瓶均沒收。
    事  實
一、甲○○、乙○○明知洪植槐、李耀允等人出售之一公升罈裝特級金門高粱酒，為
    未經許可產製之仿冒金門高粱酒，且包裝使用之商標近似於金門酒廠實業股份有
    限公司（下稱金門酒廠）註冊商標之圖樣，竟基於共同販賣之犯意聯絡，先由乙
    ○○尋得買主李義福，再由甲○○於民國九十一年三月初透過電話與不知情之李
    義福約定，以每罈六百五十元之價格，出售四十箱（六罈裝）予李義福，隨即於
    同年三月十日前一、二日，委託嘉揚國際航運快遞（下稱嘉揚快遞）將一百三十
    二罈仿冒金門高粱酒寄往台北，轉交大榮貨運，再運至李義福位於台南市○○○
    街九十四巷十三號住處，三月十日由李義福收受。九十一年三月二十二日，甲○
    ○再度委託嘉揚快遞運送五十六罈仿冒金門高粱酒給李義福，不知情之嘉揚快遞
    送貨員黃志傳於同年三月二十四日，載運前述甲○○託運之仿冒酒前往金門尚義
    機場立榮航空辦理託運手續時，為警查獲，並當場扣得一公升罈裝仿冒金門高粱
    酒五十六瓶。
二、案經金門縣警察局移送福建金門地方法院檢察署檢察官偵查起訴。
    理  由
一、認定犯罪事實所憑的證據及理由
（一）菸酒管理法第六條規定：「本法所稱私菸、私酒，指未經許可產製或輸入之菸
      酒。」金門酒廠就送驗之四瓶未拆封酒類之外觀包裝、酒質檢測比對後，確認
      非屬該公司酒品，有該公司九十一年三月二十五日檢驗報告書一份可證；該仿
      冒酒類商品外觀上標示之金門酒廠商標，其標示型態足使一般商品購買人認識
      其所表彰之來源，然其既非金門酒廠所生產，酒瓶上黏貼之標示亦非該廠製作
      之商標圖樣，顯然是出於他人，未經許可，擅自仿冒，經本院比對結果，該商
      標足使一般人對該商品之來源與信譽發生混淆，扣案仿冒金門高粱酒應屬前述
      條文所稱私酒，並為商標法第六十二條第一款所稱使用近似於他人註冊商標圖
      樣之同一商品。
（二）前述事實有扣案五十六瓶仿冒金門高粱酒、金門縣警察局查扣單一張、嘉揚國
      際航運快捷通知單影本，立榮航空貨運通知單影本、照片五張，黏貼於紙箱上
      之收件人與寄件人姓名、地址等，與證人嘉揚快遞主任楊居先及買受人李義福
      於警員詢問及檢察官訊問時之陳述相符，足證被告甲○○確有將仿冒金門高粱
      酒出售並寄送予乙○○尋得的買主李義福之事實，被告等犯行已可認定。
二、被告辯解不足採之理由：被告甲○○雖承認於九十一年三月十日前一、二日寄送
    一百三十二罈仿冒金門高粱給李義福，但辯稱：(1)九十一年三月二十二日該次並
    非其親自前往嘉揚快遞託運，而是其子許志煒與胡坤井代為寄送，(2)由於從事營
    建工程，和快遞公司經常有往來，因此協助乙○○將酒寄回台灣，不知運送之酒
    類為私酒。被告乙○○則辯稱：其受李義福委託向洪植槐購買金門高粱，但因對
    金門地區不熟，故託甲○○代為處理託運事務，不知洪植槐出售之酒為假酒等語
    。本院認為：
（一）被告甲○○先於警員詢問時稱：扣案仿冒金門高粱酒是洪姓男子交給我兒子許
      志煒代收，我再委託過去僱請之工地主任胡坤井代送至嘉揚快遞託運（九十一
      年度偵字第二八○號卷第三頁）；許志煒於檢察官偵訊時則稱：仿冒金門高粱
      酒是我父親的朋友載到家裡，我再搬上我的九人座車載走託運（九十一年度偵
      字第二八○號卷第六十一頁）。對照甲○○與許志煒二人之陳述並不相符，而
      許志煒為甲○○之子，難期其為真實之陳述，其證言之可信度極低；再參以甲
      ○○自承因業務關係，經常至嘉揚快遞託運物品，與證人楊居先並無嫌隙，楊
      居先應無誣陷之理，則其既與甲○○相識，對於九十一年三月二十二日當天與
      甲○○之談話過程及內容又能詳細描述，其證言應足堪採信，甲○○事後雖以
      訴狀改稱，當天是許志煒與胡坤井一起去寄等語，顯為迎合許志煒之證言所為
      ，不足採信；況履行買賣契約之交付標的物行為，原無須債務人親自履行，縱
      使甲○○當天未親自前往嘉揚快遞託運，此部份事實於構成要件之成立並無影
      響，自無再傳訊胡坤井及許志煒之必要。
（二）甲○○另於本院九十二年四月十五日審理時辯稱：(1)因為我是嘉揚的客戶，只
      要報我的名字就可以有優惠，有八折，甚至七折的折扣，帳單一個月結一次都
      可以，所以乙○○請我幫他寄；(2)有時兩箱、三箱陸續託運行李後，由我女兒
      或太太從台北寄交給乙○○所說之收貨人，運費只要一百元，如果從金門寄就
      要五、六百元（平均一箱二百五十元），總共不超過十箱；(3)我只是代寄，運
      費付多少我就收多少等語。然而：(1)依嘉揚快遞九十一年三月二十二日通知單
      上載明寄件人為李耀允，該次運送九箱物品，運費共二千二百五十元，當場付
  清，平均每箱二百五十元，並無折扣。(2)證人李義福於警員詢問時陳稱：今
      年（指九十一年）三月初，甲○○主動打電話給我，詢問我需要多少酒，我向
      他訂一公斤白瓷高粱四十箱（每箱六瓶裝），甲○○說他還要收集（九十一年
      度偵字第二八○號卷第十三頁）；甲○○有跟我說這些酒向別人以每瓶六百二
      十元收購，再以六百五十元賣給我。於檢察官詢問時則稱：我不認識甲○○
      ，是透過乙○○介紹，他（指乙○○）說他金門有朋友，可以幫我收集，但是
      因為我收到的酒喝起來怪怪的，有電話告訴甲○○，但他說他是幫我收集，因
      為市面上買不到，他已經收集好了，不能退（同卷第六十六頁）等證言可知，
      甲○○與李義福聯絡之內容，不僅止於運送事項，尚包括買賣契約之價金、標
      的物數量，以及能否退貨等買賣契約之主要內容。(2)倘甲○○果真因對貨運公
      司較熟悉，託運費用較低廉，而代乙○○寄運，則三月二十二日當天甲○○何
      以不用自己的名義寄送，以期獲取折扣或月結之利益？又何須勞師動眾，由其
      妻女從金門帶往台灣，再於台灣運寄，只為節省數百元之運費？(3)再參以證人
      李義福證稱：第一次（指九十一年三月十日）收到的酒包裝盒上，寄件人有幾
      箱是寫甲○○，另幾箱寄件人為李耀允，與九十一年三月二十四日扣案的仿冒
      酒都是用同款式的水果箱包裝，高粱酒盒也一樣（同卷第十五頁）等語可知，
      甲○○所辯不僅不符常情，益證其乃於向洪植槐、李耀允等人收購仿冒金門高
      粱酒後轉售給李義福，轉取其中差價，且企圖減低運送開銷，費心利用各種方
      式寄出，並非受乙○○委託寄送。
（三）證人李義福另證稱：我不認識甲○○，是透過乙○○介紹，說金門有朋友，可
      以幫我收集，乙○○說如果是假酒可以退，後來他就把酒都載走了。此部份事
      實除被告乙○○於本院審理時自承外，補稱：李義福收到第一批假酒時有打電
      話給我，我要他先放著，等我回來再處理，後來我把退回來的酒，連同酒瓶和
      包裝起丟在台南市與高雄市交接的二仁溪等語。倘若乙○○單純受李義福之託
      ，向洪植槐購買金門高粱酒，則於其知悉售出之金門高梁為仿冒酒後，豈有任
      意丟棄於溪邊，自行吸收此部份損失之理？而甲○○於乙○○告知李義福九十
      一年三月十日收到的金門高粱酒為仿冒後，卻仍於同年三月二十二日寄出第二
      批仿冒酒，更可證明被告二人主觀上明知該批金門高粱酒為仿冒酒而共同販賣
      ，被告二人之辯解均不足採信。
三、論罪科刑之依據：被告甲○○、乙○○所為，均犯菸酒管理法第四十七條販賣私
    酒罪，及商標法第六十三條販賣同法第六十二條第一款之商品罪，其相互間有犯
    意聯絡及行為分擔，為共同正犯。起訴法條雖引用菸酒管理法第四十六條產製或
    輸入私菸、私酒罪，然聲請簡易判決處刑書犯罪事實欄所記載之內容，為被告二
    人寄送私酒之行為，與產製或輸入私菸、私酒無涉，依刑事訴訟法第三百條之規
    定，起訴法條應予變更。又聲請簡易判決處刑書雖未載及被告二人販賣私酒之行
    為及販賣商標法第六十二條第一款商品之行為，惟本院審理結果認為被告二人確
    有販賣行為，此部份與寄送行為有實質上一罪之吸收關係；而被告二人之一販賣
    行為同時觸犯前述二罪，與聲請部分具有想像競合之裁判上一罪關係，均為聲請
    效力所及，本院自得併予審究，並應依刑法第五十五條前段，從較重之販賣私酒
    罪處斷。商標法雖於九十二年五月二十八日經總統以華總一義字第○九二○○○
    九五九九○號令修正公布全文九十四條，但其自公布日起六個月後始施行，因此
    ，仍應適用修正公布前，即九十一年五月二十九日修正公布之商標法，附此說明
    。本院審酌被告二人為圖小利，不顧他人之生命身體健康，販賣未經檢驗許可之
    仿冒酒，犯罪後至今仍否認犯行等一切情狀，量處如主文所示之刑，並諭知易科
    罰金及易服勞役之折算標準。扣案之仿冒一公升罈裝特級金門高粱酒伍拾陸瓶，
    均依菸酒管理法第五十七條之規定宣告沒收。
四、適用之法條：刑事訴訟法第四百五十一條之一第四項第一款、第四款、第四百五
    十二條、第二百九十九條第一項前段、第三百條，菸酒管理法第四十七條、第五
    十七條，民國九十一年五月二十九日修正公布之商標法第六十三條，刑法第十一
    條前段、第二十八條、第五十五條、第四十一條第一項前段、第四十二條第三項
    條第一項第二款，罰金罰鍰提高標準條例第一條前段、第二條。
本案經檢察官張世和到庭執行職務。
中      華      民      國      九十二    年      九      月     二     日
                                福建金門地方法院刑事庭
                                    法  官  邱蓮華
右正本證明與原本無異。
如不服本判決，應於判決送達後十日內向本院提出上訴狀（須附繕本）。
中      華      民      國      九十二    年      九      月     二     日
                                          書記官  董培祥
附錄論罪法條：
菸酒管理法第四十七條
明知為私菸、私酒，而販賣、轉讓或意圖販賣而陳列者，處一年以下有期徒刑、拘役
或科或併科新台幣十五萬元以上七十五萬元以下罰金。
商標法第六十二條
意圖欺騙他人，有左列情事之一者，處三年以下有期徒刑、拘役或科或併科新臺幣二
十萬元以下罰金：
    一  於同一商品或類似商品，使用相同或近似於他人註冊商標之圖樣者。
    二  於有關同一商品或類似商品之廣告、標帖、說明書、價目表或其他文書，附
        加相同或近似於他人註冊商標圖樣而陳列或散布者。
商標法第六十三條
明知為前條商品而販賣、意圖販賣而陳列、輸出或輸入者，處一年以下有期徒刑、拘
役或科或併科新臺幣五萬元以下罰金。


司法院資訊處製作；財團法人民間司法改革基金會備份。
